【裁判字號】    88,自,284
【裁判日期】    900618
【裁判案由】    詐欺
【裁判全文】
臺灣臺南地方法院刑事判決                          八十八年度自字第二八四號
    自  訴  人  台灣安捷股份有限公司
    代  表  人  楊翠華
    自訴代理人  戊○○
                陳春隨
    被      告  丁○○
右列被告因詐欺案件，經自訴人提起自訴，本院判決如左：
    主  文
丁○○無罪。
    理  由
一、自訴意旨略以：緣被告丙○○（通緝中）、乙○○及丁○○三人虛設鈦錶通訊社
  ，共同意圖為自己不法所有，於民國八十八年一月間向自訴人詐稱其等需行動電
    話，並開立支票二紙搪塞以為詐騙之手段，自訴人不疑有詐，而交付行動電話一
    批總值新台幣（下同）十二萬四千四百元。詎被告三人在騙取自訴人之行動電話
    後，竟避不見面，且逃匿無蹤，自訴人以其等所簽發之支票為付款之提示後，竟
    遭退票，經查始知為拒絕往來戶，至此自訴人始知受騙，因認被告丙○○、乙○○丁○○三人共同涉有刑法第三百三十九條第一項之詐欺取財罪嫌。
二、本件自訴人認被告丙○○、乙○○與丁○○三人共同涉有上開犯行，無非係以被
    告乙○○持丁○○之支票用以支付購買行動電話之貨款，嗣該紙支票經提示因已
    成為拒絕往來戶而遭退票，被告三人又逃匿無蹤，復有支票二紙、甲○○○○股
    份有限公司銷貨憑單二紙為主要之論據。訊據被告丁○○矢口否認有何詐欺犯行
    ，辯稱：伊之支票鎖在抽屜裏，未曾交予他人，八十八年三月底發現支遺失時，
    因不會掛失，致未辦理掛失之手續，且並不認識被告丙○○及乙○○二人，亦不
    曾向鈦錶通訊社及自訴人公司購買貨品等語。
三、按犯罪事實應依證據認定之，無證據不得推定其犯罪事實。又不能證明被告犯罪
  者，應諭知無罪之判決，刑事訴訟法第一百五十四條、第三百零一條第一項分別
    定有明文。另按告訴人之告訴，係以使被告受刑事追訴為目的，是其陳述是否與
    事實相符，仍應調查其他證據以資審認，此亦有最高法院五十二年度台上字第一
    三００號判例可參，而自訴人之指訴，亦有前開判例之適用。又刑法第三百三十
    九條第一項之詐欺罪，以意圖為自己或第三人之不法之所有，施用詐術使人陷於
    錯誤而交付財物為犯罪構成要件；如行為人欠缺不法所有之意圖或無施用詐術之
    行為或其所用之方法，不能認為詐術，亦不致使人陷於錯誤，即不得以詐欺罪論
    ，最高法院四十六年台字第二六０號判例意旨可資參照。復按民事上之債務不履
    行，縱係出於可歸責於債務人之事由，苟無足以證明債務人自始蓄意以此行詐之
    積極證據，亦不得以事後不履行債務之事實，推定其具有刑事犯罪之故意。而在
    當事人間依一般社會經驗原須承擔信用風險之遠期票據交易，對事後票據不獲支
    付之結果，尤屬可得預見之不利益，要無因債務人施詐而陷於錯誤可言。
四、經查，(1)被告乙○○所交付被告丁○○之客票、於八十八年四月三十日開始退票
    ，同年五月二十日拒絕往來，有台灣銀行潮州分行八十八年七月七日（八八）銀
    潮營字第二五六二號函在卷可稽，於被告乙○○於八十八年一月間持之用以給付
    自訴人貨款之時，為正常使用的票據，無證據足認係空頭支票。(2)支票本為遠期
    支付或信用之工具，自訴人既同意被告乙○○持客票給付貨款，其收受該紙票之
    初本應就被告丁○○的資力、信用往來狀況有所了解，並取得一定確信才予收受
    ，否則自己輕率收受，自難於提示無著時，指稱發票名義人發票之始即意在行詐
    。(3)又被告丁○○對被告丙○○、乙○○向自訴人購買行動電話一事毫無所悉，
    自訴人亦自承被告丁○○未曾出面購買行動話，且不認識被告丁○○等語（參本
    院九十年三月十五日訊問筆錄），核與被告乙○○於本院審理時供述：係丙○○
    向自訴人公司購買行動電話，而該紙以丁○○名義所簽發之支票，係丙○○交付
    ，請伊轉交予自訴人公司用以清償貨款，伊並不認識丁○○等語大致相符（參本
    院九十年五月十八日訊問筆錄），故縱事後以被告丁○○名義所簽發之支票不獲
    兌現，亦難認與詐欺之構成要件該當。(4)自訴人復於本院審理中供述：雖購買行
    動電話一事與丁○○無關，惟丁○○既係該紙支票之所有人，須負連帶責任，丁○○與其餘被告二人應該是共謀等語（參本院九十年三月十五日訊問筆錄），益
    證自訴人自訴被告丁○○與被告丙○○、乙○○共同向其詐欺一事，純屬臆測，
    自訴人復無法提出具體事證，供本院調查，自不得僅憑自訴人片面之指訴，遽為
    不利於被告丁○○之認定基礎。(5)綜上所述，被告丁○○所為與刑法上詐欺犯行
    之成立要件尚屬有間，縱認被告丁○○之支票未曾遺失，其與自訴人間亦純屬票
    據債務不履行之民事糾葛，應循民事途徑解決。此外復查無其他積極證據足證被
    告郭桃涉有詐欺犯行，揆諸首開說明，應認被告丁○○被訴犯罪不能證明，依法
    應諭知無罪之判決。
五、被告丁○○經合法傳喚，無正當理由不到庭，本院認係無罪之案件，爰不待其陳
    述逕行判決。至本案另一被告丙○○現經通緝在案，被告乙○○則傳喚無著，分
    別待緝獲及拘提後再予審結，併此敘明。
據上論斷，應依刑事訴訟法第三百四十三條、第三百零一條第一項、第三百零六條，
判決如主文。
中      華      民      國      九十      年       六     月    十八    日
                                          臺灣臺南地方法院刑事第三庭
    審判長法  官
                                                    法  官
                                                    法  官
右正本證明與原本無異。
如不服本判決，應於判決送達後十日內向本院提出上訴狀（應附繕本）。
                                                    書記官
中      華      民      國      九十      年       六     月    十八    日


司法院資訊處製作；財團法人民間司法改革基金會備份。
